【裁判字號】    92,交聲,1243
【裁判日期】    920905
【裁判案由】    交管條例聲異
【裁判全文】
臺灣板橋地方法院交通事件裁定                九十二年度交聲字第一二四三號
    原處分機關  交通部公路總局臺北區監理所
    異  議  人  瑋昇工業有限公司
    即受處分人          設臺北.
    代  理  人  甲○○
右列受處分人因違反道路交通管理處罰條例案件，對於原處分機關於九十二年六月二
十五日所為北監自裁字裁四○－ＺＣ0000000號裁決處分，聲明異議，本院裁
定如左：
    主  文
原處分撤銷。
瑋昇工業有限公司汽車駕駛人，行駛於高速公路，而不遵管制之規定，處罰鍰新臺幣
參仟元。
    理  由
一、按「處理違反道路交通管理事件，有關文書送達之程序，依行政程序法之規定」
    ，違反道路交通管理事件統一裁罰標準及處理細則第五條亦規定甚明。次按「送
    達，於應受送達人之住居所、事務所或營業所為之。但在行政機關辦公處所或他
    處會晤應受送達人時，得於會晤處所為之」「送達，不能依前二條規定為之者，
    得將文書寄存送達地之地方自治或警察機關，並作送達通知書兩份，一份黏貼於
    應受送達人住居所、事務所、營業所或其就業處所門首，另一份交鄰居轉交或置
    於該送達處所信箱其他適當位置，以為送達」、「送達人因證明之必要，得製作
    送達證書」，行政程序法第七十二條第一項、第七十四條第一項、第七十六條第
    一項分別定有明文。是原處分機關未依行政程序法第七十四條第一項之規定辦理
    寄存送達以為送達，即不生送達之效力。
二、原處分意旨略以：內政部警政署國道公路警察局第三警察隊於民國（下同）九十
    一年二月十二日上午九時四十四分許，在國道一號高速公路南向一五二公里處，
    查獲本件異議人即受處分人瑋昇工業有限公司有違反道路交通管理處罰條例第三
    十三條第一項「速限九十公里時速一○七公里超速十七公里（經科學儀器採證）
    」之事實，遂以通知單逕行舉發之等語。異議人以伊對於本件之違規事實並不否
    認，惟未曾收受本件之舉發通知單，致未能依法按期到案接受處分，而遭裁以最
    高罰鍰，請求撤銷原處分，改依最低罰鍰處罰云云。
三、經查，本件受處分人即異議人瑋昇工業有限公司所有之車號Ｔ二－六三五七號自
    用小客車於上開時地，經雷達測時速一○七公里，超速十七公里之違規事實，經
    內政部警政署國道公路警察局第三警察隊逕行舉發，此有該局公警局交字第ＺＣ
    0000000號舉發違反道路交通管理事件通知單影本及照片影本各乙紙附卷
    可稽，堪認屬實。按汽車行駛高速公路應依速限標誌指示；又汽車行駛於高速公
    路而不遵管制之規定者，處汽車駕駛人新臺幣三千元以上六千元以下罰鍰，高速
    公路交通管制規則第五條第一項前段、道路交通管理處罰條例第三十三條第一項
    分別定有明文。原處分機關據以裁處異議人罰鍰新臺幣六千元，固非無見。惟按
    處罰機關就違反道路交通管理處罰條例行為之處罰，於裁決前，應給予違規行為
    人陳述之機會，同條例第八條第二項亦定有明文，是違規行為人如未經合法通知
    到案聽候裁決時地，給予陳述機會，裁決機關即以違規行為人未依時到案為由，
    逕予裁決各該條款罰鍰最高額，顯有違「正當法律程序」原則，其所為處分自有
    不當。經查本件原舉發機關既係以逕行舉發方式掣單，本應將舉發通知單依法送
    達，然查：原舉發機關將舉發通知單付郵後，因郵件「招領逾期」而退回，無法
    對異議人或其同居人送達，有該通知單信封影本乙紙在卷可憑，送達機關既無法
    對異議人本人或其同居家屬送達，本應查詢送達處所是否有誤，若送達處所無誤
    ，應改依行政程序法第七十四條第一項製作一份送達通知書粘貼於應受送達人住
    居所之寄存送達方式為之。然查，本件異議人辯稱其原本即居住在臺北縣土城市
    ○○路七十一巷四弄十四號，後因工廠擴大始搬離上開住所，然下班後皆會回上
    開住所檢查信箱，每張寄至上開處所之通知單其皆有收到，唯獨本件通知單並未
    收到，有上開車輛之違規查詢報表影本乙份在卷可查。從而，原舉發機關雖有向
    異議人前開住居所為寄存送達，但遍查全卷，亦未有送達通知單與送達證書可資
    證明原處分機關有依規定為寄存送達，揆諸首揭規定，即與行政程序法第七十四
    條第一項寄達送達之規定未合，則內政部警政署國道公路警察局第三警察隊嗣以
    寄存送達方式，將上開通知單寄存在當地郵局，因並無送達證書證明其有將通知
    單粘貼於應送達人門首，是應不生舉發違反道路交通管理事件通知單合法送達於
    異議人之效力，本件異議人因而喪失自行到案繳納最低罰之期限利益，此送達程
    序之瑕疵，自屬不能歸責於異議人。從而異議人辯稱未收受舉發違反道路交通管
    理事件通知單，應可信實。
四、綜上所述，原處分機關未查明本件原舉發單位送達程序之疏失，逕處最高額之罰
    鍰，其處分尚有未洽。從而，本件異議人異議為有理由，爰依法撤銷原處分，並
    依道路交通管理處罰條例第三十三條第一項，裁處異議人罰鍰新臺幣三千元，以
    期適法。
據上論斷，應依道路交通案件處理辦法第二十條裁定如主文。
中      華      民      國    九十二    年      九      月      五      日
                              臺灣板橋地方法院交通法庭
                                  法  官  胡  堅  勤
右正本證明與原本無異
如不服本裁定應於送達後五日內向本院提出抗告狀
                                  書記官  吳  詩  琳
中      華      民      國    九十二    年      九      月      八      日


司法院資訊處製作；財團法人民間司法改革基金會備份。
